【裁判字號】    92,上易,304
【裁判日期】    920521
【裁判案由】    毀損
【裁判全文】
臺灣高等法院臺南分院刑事判決          九十二年度上易字第三四號  Ａ
      上  訴  人  臺灣台南地方法院檢察署檢察官
      被      告  甲  ○  ○
右上訴人因被告毀損案件，不服臺灣台南地方法院九十一年度南簡上字第二六三號中
華民國九十二年二月二十七日第一審判決（聲請案號：臺灣台南地方法院檢察署九十
一年度偵字第五三一九號），提起上訴，本院判決如左：
      主      文
上訴駁回。
      理      由
一、本件公訴人聲請意旨略以：被告甲○○於民國（下同）九十年十二月十七日下午
    五時許，僱用不知情之不詳姓名者，至乙○○所有坐落台南縣關廟鄉埤子頭第六
    三三號土地，持電鋸鋸斷地上芒果樹一棵，致生損害於乙○○，因認甲○○涉有
    刑法第三百五十四條毀損罪嫌。
二、按犯罪事實應依証據認定之，無証據不得推定其犯罪事實；又不能証明被告犯罪
    ，應為無罪之諭知，刑事訴訟法第一百五十四條、第三百零一條第一項分別定有
    明文。被告之自白，不得作為有罪判決之唯一證據，仍應調查其他必要之證據，
    以察其是否與事實相符，刑事訴訟法第一百五十六條第二項亦有明文。所謂犯罪
    事實之證據，係指足以認定犯罪行為之積極證據而言，該項證據且須適合被告犯
    罪事實之認定，始得採為斷罪資料（最高法院二十九年上字第三一０五號、五十
    三年台上字第二七五０號判例參照）。又告訴人之告訴，係以使被告受刑事訴追
    為目的，是其陳述是否與事實相符，仍應調查其他證據，以資審認（最高法院五
    十二年度台上字第一三００號判例參照）。
三、訊據被告甲○○對於右開時地以電鋸鋸斷地上芒果樹一棵之事實固所是認，然辯
    稱：「土地是我的，我當然可以鋸樹，沒有犯法等語」。經查：
（一）本案台南縣關廟鄉埤子頭第六三三號土地為被告所有一節，有土地所有權狀一
      紙在卷可證，並為告訴人乙○○所不爭執，是前述土地為被告所有，可以認定
      。
（二）又按不動產之出產物，尚未分離者，為該不動產之部分，民法第六十六條第二
      項定有明文。本案土地上生長之芒果樹為該不動產之出產物，依上開條文之規
      定，既尚未與土地分離，應屬被告所有，被告將之鋸斷，仍屬毀損自己之物，
      並非毀損「他人」之物，亦可認定。
（三）再按刑法第三百五十四條之毀損罪其保護之法益為物權中之所有權，其他權能
      之物權或債權，並非該條所保護之範圍，對此台灣高等法院花蓮分院八十三年
      度上易字第一五六號判決、司法院八十三年法律問題研究亦採相同意見，是告
      訴人乙○○對本案土地雖有管領使用權（有原審八十九年度訴字第二○三○號
      民事判決可證），但既無所有權，其權益尚難受刑法第三百五十四條毀損罪之
      保障。而被告所破壞者既為自己之物，乃屬毀損自己之物，為行使所有權中之
      處分權範圍，即難以毀損罪相繩，亦堪認定。至於被告之行為是否侵害告訴人
      對本案土地之使用收益權則涉及是否構成民法上侵權行為之問題，應由告訴人
      另循民事訴訟解決。此外，又查無其他任何積極之證據，足認被告有上述毀損
      犯行，因此原審以不能證明被告犯罪而諭知無罪之判決，核無不合，檢察官上
      訴意旨，仍執前詞，就原判決已詳細說明之論據，任意指摘原判決不當，並無
      可取，為無理由，應予駁回。
四、末按檢察官聲請簡易處刑之案件，法院於審理後，認應為無罪判決之諭知，應適
    用通常程序審判之，刑事訴訟法第四百五十二條、第四百五十一條之一第四項但
    書第三款定有明文。又管轄第二審之地方法院合議庭受理簡易判決上訴案件，應
    依通常程序審理；其認案件有刑事訴訟法第四百五十二條之情形者，應撤銷原判
    決，逕依通常程序為第一審判決（法院辦理刑事訴訟簡易程序案件應行注意事項
    第十四條中段、後段參照）。本件被告既應為無罪之判決，則公訴人聲請簡易判
    決處刑中被告所犯之罪，顯不合刑事訴訟法第四百四十九條所定得以簡易處刑之
    案件，爰依同法第四百五十二條之規定逕依通常程序為第一審判決。經核原審此
    部分之認定於法亦無不合，附此說明。
據上論結，應依刑事訴訟法第三百六十八條，判決如主文。
本案經檢察官林炎昇到庭執行職務。
中    華    民    國      九十二      年      五      月      二十一    日
                                  臺灣高等法院臺南分院刑事第三庭
                                      審判長法官  黃    崑    宗
                                            法官  黃    三    哲
                                            法官  林    勝    木
右正本證明與原本無異。
不得上訴。
                                      法院書記官  吳    秋    賢
中    華    民    國      九十二      年      五      月      二十三    日


司法院資訊處製作；財團法人民間司法改革基金會備份。
